【裁判字號】    98,訴,1485
【裁判日期】    980811
【裁判案由】    毒品危害防制條例
【裁判全文】
臺灣板橋地方法院刑事判決               98年度訴字第1485號
公  訴  人  臺灣板橋地方法院檢察署檢察官
被      告  甲○○
                    國民
上列被告因違反毒品危害防制條例案件，經檢察官提起公訴（98
年度毒偵字第2085號），因被告於準備程序進行中就被訴事實為
有罪之陳述，經告知簡式審判程序之旨，本院裁定由受命法官獨
任進行簡式審判程序，並判決如下：
    主  文
甲○○施用第一級毒品，處有期徒刑陸月，如易科罰金，以新臺
幣壹仟元折算壹日。扣案之第一級毒品海洛因壹包（驗餘淨重零
點肆貳玖肆公克），其毒品部分，沒收銷燬之，其包裝袋壹個，
沒收。
    事  實
一、甲○○有違反槍砲彈藥刀械管制條例、肅清煙毒條例等案件
    前科，其於民國92年間因施用毒品案件，經臺灣臺北地方法
    院於同年7 月24日以92年度毒聲字第1358號裁定送勒戒處所
    觀察、勒戒後，認有繼續施用毒品傾向，經同院於93年7 月
    30 日 以93年度毒聲字第558 號裁定令入戒治處所施以強制
    戒治，於94年4 月22日釋放，經臺灣臺北地方法院檢察署檢
    察官於94年5 月5 日以94年度戒毒偵字第77號為不起訴處分
    ，於94年7 月16日戒治期滿。詎其不知悔改，於前述觀察、
    勒戒及強制戒治執行完畢釋放後5 年內，復基於施用第一級
    毒品海洛因之犯意，於98年3 月9 日下午某時，在臺北縣三
    重市○○○路附近小吃店廁所內，以注射針筒將第一級毒品
    海洛因注射入體內之方式，施用第一級毒品海洛因1 次後，
    旋將該針筒丟棄，旋於翌日下午2 時10分許，在臺北縣三重
    市○○○街38號，為警查獲，並扣得其所有，且供其施用之
    第一級毒品海洛因1 包（驗餘淨重0.4294公克）。
二、案經臺北市政府警察局萬華分局報請臺灣板橋地方法院檢察
    署檢察官偵查起訴。
    理  由
一、程序部分：按除被告所犯為死刑、無期徒刑、最輕本刑為三
    年以上有期徒刑之罪或高等法院管轄第一審案件者外，於第
    一次審判期日前之準備程序進行中，被告先就被訴事實為有
    罪之陳述時，審判長得告知被告簡式審判程序之旨，並聽取
    當事人、代理人、辯護人及輔佐人之意見後，裁定進行簡式
    審判程序，刑事訴訟法第273 條之1 第1 項定有明文。經核
    ，本件被告甲○○所犯係死刑、無期徒刑、最輕本刑為三年
    以上有期徒刑以外之罪，其於準備程序中就被訴事實為有罪
    之陳述，經法官告知簡式審判程序之旨，並聽取公訴人、被
    告之意見後，本院爰依首揭規定，合議裁定由受命法官獨任
    進行簡式審判程序，合先敘明。
二、訊據被告於本院審理時坦承前揭犯罪事實不諱，又其於為警
    查獲後，於同日下午2 時33分許，經採集其尿液檢體，送由
    臺灣尖端先進生技醫藥股份有限公司以酵素免疫分析法初步
    檢驗，呈鴉片類類陽性反應，復經氣相層析質譜儀法確認，
    亦有嗎啡（95440ng/ml）、可待因（10480ng/ml）等陽性反
    應，有該公司98年3 月25日濫用藥物檢驗報告附卷得佐；另
    扣案之白色粉末1 包，經送交通部民用航空局航空醫務中心
    鑑定，實稱毛重0.68公克，淨重0.43公克，取樣0.0006公克
    ，餘重0.4294公克，檢出海洛因成分，有該中心同月23日航
    藥鑑字第0981400 號毒品鑑定書存卷得稽。按海洛因經注射
    或吸入人體後，約百分之80於24小時內自尿中排出，一般而
    言，尿液中能否驗出嗎啡陽性反應與其投與量、投與途徑、
    採尿時間、個人體質及檢測方法之靈敏度有關，國外曾有文
    獻報導注射6 毫克之海洛因鹽酸鹽，其代謝物嗎啡之平均可
    檢出時限約為26小時，業經行政院衛生署藥物食品檢驗局於
    81年9 月8 日以藥檢1 字第8114885 號函述綦詳。查目前之
    尿液檢體毒品反應鑑驗方法，以氣相層析質譜儀法最為精確
    ，並可排除服用藥物導致毒品偽陽性反應之可能性，再參諸
    海洛因係嗎啡經化學合成之半人工合成品，其毒性倍於嗎啡
    ，其施打或吸食後，經人體代謝作用而分解成毒性較低之嗎
    啡，而於尿液中被檢測出，故吸食或施打海洛因或嗎啡在尿
    液中均以嗎啡形態被檢測出，此為本院職務上已知之事實，
    並經行政院衛生署藥物食品檢驗局上揭函文敘明無誤，且觀
    以目前一般常見施用之第一級毒品為海洛因，甚少或甚至未
    見有施用鴉片或嗎啡者，足徵被告施用之第一級毒品應為海
    洛因，堪為認定。茲本件被告尿液檢體經以氣相層析質譜儀
    法確認，鑑出被告尿液確有嗎啡陽性反應，是可確信被告於
    採集尿液檢體前約於26小時內扣除為警查獲後被告不可能施
    用毒品期間內之某時，確曾施用第一級毒品海洛因。此外，
    尚有扣押物品照片、扣押物品目錄表、毒品初步檢驗報告及
    贓證物品清單等附卷得佐。承上所述，被告之前揭自白，應
    合於事實。
三、查被告前於92年間因施用毒品案件，經臺灣臺北地方法院於
    同年7 月24日以92年度毒聲字第1358號裁定送勒戒處所觀察
    、勒戒後，認有繼續施用毒品傾向，經同院於93年7 月30日
    以93年度毒聲字第558 號裁定令入戒治處所施以強制戒治，
    於94年4 月22日釋放，經臺灣臺北地方法院檢察署檢察官於
    94年5 月5 日以94年度戒毒偵字第77號為不起訴處分，於94
    年7 月16日戒治期滿，有臺灣高等法院被告前案紀錄表在卷
    可徵。綜上所見，本件被告施用前述毒品之犯行，事證業臻
    明確，堪予認定，應依法論科。
四、核被告所為，係犯毒品危害防制條例第10條第1 項之施用第
    一級毒品罪。其持有毒品之低度行為，應為其施用之高度行
    為所吸收，不另論罪。本件執行公訴檢察官具體求刑有期徒
    刑1 年，本院審酌其有如事實欄所述之其他犯罪紀錄，是素
    行非佳，又其於受觀察、勒戒後，猶另萌施用毒品之犯意，
    再犯本罪，顯見其戒除毒癮之意志薄弱，且未衷心悛悔，漠
    視法令之禁制，恣意濫用藥品，其行為甚為可訾，然其施用
    毒品祗係戕害自己身心，並無加害他人，兼衡其本件施用毒
    品種類、次數、尿液檢體毒品反應指數、持有毒品之種類暨
    數量、犯罪動機、目的、手段、坦承犯罪等一切情狀，爰量
    處如主文所示之刑，並諭知易科罰金之折算標準。至扣案之
    第一級毒品海洛因1 包（驗餘淨重0.4294公克），為被告所
    有，且係供其犯本件之罪所用，並據其供承在卷，故其毒品
    部分，應依毒品危害防制條例第18條第1 項前段規定，沒收
    銷燬之，其包裝袋，則應依刑法第38條第1 項第2 款規定，
    諭知沒收。
據上論斷，應依刑事訴訟法第273 條之1 第1 項、第299 條第1
項前段，毒品危害防制條例第10條第1 項、第18條第1 項前段，
刑法第11條前段、第38條第1 項第2 款，判決如主文。
本案經檢察官黃佳權到庭執行職務。
中    華    民    國    98    年    8     月    11    日
                    刑事第一庭  法  官  朱敏賢
上列正本證明與原本無異。
如不服本判決，應於判決送達後10日內敘明上訴理由，向本院提
出上訴狀 (應附繕本) ，上訴於臺灣高等法院。其未敘述上訴理
由者，應於上訴期間屆滿後20日內向本院補提理由書「切勿逕送
上級法院」。
                                書記官  李郁禎
中    華    民    國    98    年    8     月    11    日
附錄本案論罪科刑法條：
毒品危害防制條例第10條：
施用第一級毒品者，處六月以上五年以下有期徒刑。


司法院資訊處製作；財團法人民間司法改革基金會備份。
